【裁判字號】    92,台上,2910
【裁判日期】    920529
【裁判案由】    違反毒品危害防制條例
【裁判全文】
最高法院刑事判決                              九十二年度台上字第二九一○號
    上  訴  人  甲○○
右上訴人因違反毒品危害防制條例案件，不服台灣高等法院高雄分院中華民國九十年
一月四日第二審判決（八十九年度上訴字第一四一一號，起訴案號：台灣高雄地方法
院檢察署八十九年度偵字第九一四二號），提起上訴，本院判決如左：
    主  文
上訴駁回。
    理  由
按刑事訴訟法第三百七十七條規定，上訴於第三審法院，非以判決違背法令為理由，
不得為之。是提起第三審上訴，應以原判決違背法令為理由，係屬法定要件。如果上
訴理由狀並未依據卷內訴訟資料，具體指摘原判決不適用何種法則或如何適用不當，
或所指摘原判決違法情事，顯與法律規定得為第三審上訴理由之違法情形，不相適合
時，均應認其上訴為違背法律上之程式，予以駁回。本件上訴意旨略稱：(一)上訴人雖
曾於警訊中自白犯罪，然承辦警員並未依法錄音，依刑事訴訟法第一百條之一第一項
前段及第一百條之二規定，自不得作為證據，原判決依上開未依法錄音之自白予以論
罪科刑，即有判決不備理由及理由矛盾之違法。(二)證人林文彬所述其向上訴人購買安
非他命之次數，前後差異甚大。顯與事實不符，且依證人所述並無法確認安非他命係
上訴人販賣或由上訴人代其向他人購買，原判決以販賣論科，亦有未合。(三)本件係因
上訴人被查獲後，上訴人之父母告知警方證人亦有吸食；始前往逮捕，證人亦證稱：
「（係如何被查獲？）我知道是甲○○帶警察來的」，足證證人之證述係在挾怨報復
，原判決未加以調查並說明理由，亦有判決不備理由之違誤云云，惟查原判決綜核卷
內證據資料，認上訴人有販賣安非他命犯行，因而撤銷第一審不當之科刑判決，改判
仍處上訴人連續販賣第二級毒品罪刑，已詳其調查證據之結果及其取捨證據認定之
理由，並說明：(一)本案查獲經過，係警方據報上訴人在販賣安非他命，先於民國（下
同）八十九年四月二十一日二十一時許，在上訴人租處查獲第二級毒品安非他命二包
、吸食器一組、空夾鏈袋六個等物，經上訴人於警訊時除供承非法施用安非他命外，
並供稱：「曾販賣多次安非他命予林文彬，最後一次其以新台幣一千元之價格在鳳山
市○○路附近向我購得安非他命壹小包」等語。警方再於同日二十二時許，在高雄縣
鳳山市○○○路一九二巷一０一弄九號逮獲林文彬，並扣得林文彬最後一次於八十九
年四月二十日二十三時三十分許，在高雄縣鳥松鄉○○路向上訴人所購得之第二級毒
品安非他命一包。林文彬嗣於警訊時亦坦承：「我持有之二級毒品安非他命是於八十
九年四月二十日晚上二十三時三十分許在高雄縣鳥松鄉○○路向甲○○以新台幣壹仟
元購得。」等語，且就其購買次數及聯絡方式等情節供稱：「我共向甲○○買過很多
次安非他命，我都是打甲○○的行動電話0000000000與他聯絡或直接到甲
○○位於高雄縣鳳山市○○○路一六八號住處向其購買安非他命。」等情，有警訊筆
錄可稽。故本案既係警方據報先行查獲販毒之上訴人後，再依上訴人供述，查獲向上
訴人購買毒品施用之林文彬。若非上訴人自行坦承有販賣安非他命，警方又如何能知
悉上訴人有販毒行為及向其購買毒品施用者之姓名、住址、交易地點、金額數量等細
節，且警方依上訴人供述逮獲向其購入安非他命施用之林文彬後，林文彬就雙方買賣
安非他命之事實，及最後一次交易之時間、地點等供述，完全與上訴人相符，可知上
訴人警訊筆錄坦承販賣安非他命予林文彬之記載，應係警方依上訴人己意供述所為，
自可採為認定上訴人自白犯罪之依據。上訴人辯稱是林文彬挾怨報復，尚無可採。且
上訴人嗣後於偵查中改稱：「沒有賣，是送給林文彬的。」、「沒有向（林文彬）拿
到錢。」（偵查卷第九頁反面）云云，又於第一審及原審審理時稱：我們兩人共同出
資購買云云，前後供述不一，自難採信。(二)證人林文彬就其確有向上訴人購買安非他
命之基本事實，前後證述始終如一，嗣後並未翻異前述或指述警訊所述不實在，亦未
主張非出於自由意識下所為等情以觀，堪認其於偵、審中供述向上訴人購買毒品，應
係基於自由意識下所為之供述，確實真實可採。其雖就向上訴人購買之次數，於警訊
中供稱很多次，偵查中或謂二、三次，或謂十幾次以上，於第一審則稱有二、三十次
等略有出入，惟其確有向上訴人購買安非他命、聯絡方式及交易地點等基本事實則始
終相同，已如前述，雖購買次數略有出入之供述，應係長期向上訴人購買自難一一詳
記，且經過時間久遠記憶難免模糊及因非法吸用安非他命影響記憶所致，自難執此略
有出入之證詞，即否定其證言之真實性。(三)刑事訴訟法第一百條之二雖有準用同法第
一百條之一第一項之規定，即司法警察（官）詢問犯罪嫌疑人，除有急迫情況且經記
明筆錄者外，應全程連續錄音；必要時，並應全程連續錄影。然考其立法目的，在於
建立詢問筆錄之公信力，並擔保訊問程序之合法正當；亦即在於擔保被告對於訊問之
陳述，係出於自由意思及筆錄所載內容與其陳述相符。如被告之陳述係屬自白，並基
於自由意思而非出於不正之方法，且其自白之陳述與事實相符，縱令對其訊問時未經
全程連續錄音或錄影，致訊問程序稍嫌微疵，仍難謂其自白之筆錄，無證據能力。查
上訴人於偵查中，雖否認其於警訊時之供述，但並未陳稱警方有何以非法方法取供情
事。且證人即警員姜國榮於本院證稱：製作警訊筆錄時因忘記錄音，但製作警訊筆錄
是採一問一答方式，出於上訴人自由意識，並無任何刑求或不正方法取供，我們根據
線報上訴人有販賣毒品，到上訴人住處查獲毒品後，帶回刑事組製作筆錄，上訴人自
白供稱販賣毒品給林文彬，再帶我們去查獲林文彬等情。上訴人亦未爭辯警方有何以
不正方法非法取供情事，且上訴人警訊之自白與事實相符，已如前述，依上揭說明，
上訴人警訊自白自得採為認定犯罪之主要論據之一，上訴人所辯其在警訊自白之筆錄
未經錄音，指摘該筆錄不具證據能力，不無誤會，分別於判決理由內記述甚詳，經核
並無不合。次查證人林文彬迭次證述確有向上訴人購買安非他命，已如前述，惟從未
說明其證言係為報復上訴人所為，上訴人徒以證人林文彬曾證稱：「我知道是甲○○
帶警察來的」云云，主張證人係挾怨報復，並指摘原審未盡調查職責之能事，亦有誤
解。末查採證認事乃事實審法院之職權，苟其證據之取捨及事實之認定，並不違背論
理法則及經驗法則，即不容任意指為違法。其餘上訴意旨，置原判決之明白論斷於不
顧，仍執陳詞，否認犯罪，並徒憑己意，就原審採證認事之職權行使，或為單純事實
之爭執、或抽象指摘原判決理由不備及矛盾云云，殊不足據以辨認原判決已具備違背
法令之形式。本件上訴意旨所指陳各項，均核與法律規定得為第三審上訴理由之違法
情形不相適合，揆諸首開說明，其上訴違背法律上之程式，應予駁回。
據上論結，應依刑事訴訟法第三百九十五條前段，判決如主文。
中      華      民      國    九十二    年      五      月    二十九    日
                              最高法院刑事第十一庭
                                  審判長法官  呂  潮  澤
                                        法官  白  文  漳
                                        法官  陳  世  雄
                                        法官  孫  增  同
                                        法官  林  開  任
      右正本證明與原本無異
                                              書  記  官
中      華      民      國    九十二    年      六      月      五      日


司法院資訊處製作；財團法人民間司法改革基金會備份。
